臺灣新竹地方法院刑事簡易判決　　　　100年度竹簡字第790號
聲　請　人　臺灣新竹地方法院檢察署檢察官
被　　　告　范綱明
上列被告因詐欺案件，經檢察官聲請以簡易判決處刑（100 年度
偵字第2360號、第4108號、第4651號），本院判決如下：
    主  文
范綱明幫助犯詐欺取財罪，處有期徒刑貳月，如易科罰金，以新
臺幣壹仟元折算壹日。
    事實及證據理由
一、本件犯罪事實：
（一）范綱明明知個人金融機構帳戶之存摺、提款卡及密碼等物
      係攸關個人信用之專用物品，一般人無庸向他人收購或借
      貸，即可向金融機構申請開戶使用，且國內社會常見之詐
      騙集團，經常利用他人之存款帳戶轉帳，以掩飾其等犯罪
      之不法所得，逃避執法人員之查緝，而提供自己之金融帳
      戶之存摺、提款卡及連同密碼予陌生人士使用，更常與財
      產犯罪密切相關，可能為詐騙等犯罪集團所利用，以遂其
      等詐欺犯罪及掩飾其等犯罪所得財物或財產上利益之目的
      ，如出售或交付予他人使用，可能幫助犯罪集團掩飾其重
      大犯罪所得財物，竟仍容任所提供之帳戶可能為犯罪集團
      用以詐欺取財結果之發生，而基於縱有人以其金融帳戶實
      施詐欺犯罪亦不違背其本意之幫助詐騙集團從事詐欺取財
      行為之犯意，於不詳時間，在不詳地點，將其於向安泰商
      業銀行龍潭簡易型分行所申辦帳號00000000000000號帳戶
      之存摺、提款卡及密碼等資料，均提供予真實姓名年籍不
      詳之詐騙集團成員，作為詐騙不特定人匯款之人頭帳戶，
      以此行為幫助他人詐欺取財犯行。嗣該詐欺集團或不法份
      子於取得上揭帳戶之存摺、提款卡及密碼等資料後，即基
      於意圖為自己不法所有之犯意，先後於如附表各該編號所
      示之時間，以如附表各該編號所示之詐術，分別致使柯智
      仁、謝立群、黃立民、許曉如、陳建宏、李文旭、李誠範
      及馮傑翊等人陷於錯誤，分別匯款如附表各該編號所示之
      金額至范綱明名義上開帳戶內，隨即遭該詐騙集團成員提
      領一空。嗣因柯智仁、謝立群、黃立民、許曉如、陳建宏
      、李文旭、李誠範及馮傑翊等人遲未收到渠等標得之商品
      ，均察覺有異而報警處理，始為警循線查知上情。
（二）案經柯智仁、謝立群、黃立民、謝曉如、陳建宏訴由新竹
      縣政府警察局竹北分局、桃園縣政府警察局楊梅分局報告
      臺灣新竹地方法院檢察署檢察官偵查後聲請簡易判決處刑
      。
二、證據及理由：
（一）被告范綱明於警詢及偵訊時之供述。
（二）告訴人柯智仁於警詢時之證述、告訴人柯智仁出具之郵政
      自動櫃員機交易明細表1 份、臺北市政府警察局內湖分局
      大湖派出所受理刑事案件報案三聯單1 份、受理詐騙帳戶
      通報警示簡便格式表1 份、受理各類案件紀錄表1 份及內
      政部警政署反詐騙案件紀錄表1 份暨露天拍賣網頁列印資
      料1 份。
（三）告訴人謝立於警詢時之證述、告訴人謝立出具之臺灣
      銀行網路銀行交易明細表1 份、存摺影本1 份、高雄市政
      府警察局小港分局漢民路派出所受理刑事案件報案三聯單
      1 份、受理詐騙帳戶通報警示簡便格式表1 份、受理各類
      案件紀錄表1 份、內政部警政署反詐騙案件紀錄表1 份及
      金融機構聯防機制通報單1 份。
（四）告訴人黃立民於警詢時之證述、告訴人黃立民出具之台新
      銀行個人網路銀行交易明細1 份、新北市政府警察局三重
      分局二重派出所受理刑事案件報案三聯單1 份、受理各類
      案件紀錄表1 份、受理詐騙帳戶通報警示簡便格式表1 份
      、內政部警政署反詐騙案件紀錄表1 份暨露天拍賣網頁列
      印資料1 份。
（五）被害人李文旭於警詢時之證述、被害人李文旭出具之未登
      摺資料查詢1 份、桃園縣政府警察局八德分局大安派出所
      受理刑事案件報案三聯單1 份、內政部警政署反詐騙案件
      紀錄表1 份及金融機構聯防機制通報單1 份。
（六）告訴人許曉如於警詢時之證述、告訴人許曉如出具之中國
      信託自動櫃員機交易明細1 份、新北市政府警察局新莊分
      局文化派出所受理刑事案件報案三聯單1 份、受理詐騙帳
      戶通報警示簡便格式表1 份、受理各類案件紀錄表1 份及
      內政部警政署反詐騙案件紀錄表1 份。
（七）告訴人陳建宏於警詢時之證述、告訴人陳建宏出具之網路
      銀行匯款資料1 份、臺北市政府警察局信義分局六張犁派
      出所受理各類案件紀錄表1 份、受理刑事案件報案三聯單
      1 份、受理詐騙帳戶通報警示簡便格式表1 份及內政部警
      政署反詐騙案件紀錄表1 份。
（八）被害人馮傑翊於警詢時之證述、被害人馮傑翊出具之台新
      銀行自動櫃員機交易明細表1 份、桃園縣政府警察局楊梅
      分局楊梅派出所受理各類案件紀錄表1 份、受理詐騙帳戶
      通報警示簡便格式表1 份、受理刑事案件報案三聯單1 份
      及內政部警政署反詐騙案件紀錄表1 份暨露天拍賣網頁列
      印資料1 份。
（九）被害人李誠範於警詢時之證述、被害人李誠範出具之第一
      銀行自動櫃員機交易明細表1 份、新竹市政府警察局第二
      分局埔頂派出所受理各類案件紀錄表1 份、受理詐騙帳戶
      通報警示簡便格式表1 份、受理刑事案件報案三聯單1 份
      及內政部警政署反詐騙案件紀錄表1 份。
（十）安泰商業銀行龍潭簡易型分行100 年2 月13日（100） 安
      龍簡字第1000000139號函及所附之開戶基本資料及存款當
      期交易明細表等1 份。
（十一）查被告范綱明固坦承上開帳戶為其所申請開立並使用等
        情，惟矢口否認有何提供帳戶供詐欺集團詐騙他人匯款
        之幫助詐欺犯行，其於警詢時辯稱：我的帳戶是在99年
        12月10日搬家時掉的，因為沒有用到此帳戶，所以未去
        掛失或報案云云。然查：
    １、按金融存款帳戶關係存戶個人財產權益重大，如落入不
        明人士手中，極易被利用為取贓之犯罪工具，是一般人
        均有妥為保管以防止他人任意使用之認識，並投注以較
        一般文書、證件更高之注意程度，發覺遺失後，理應即
        向警方報案，並向該金融機構辦理掛失止付，以期儘早
        尋得該遺失之重要資料或個人帳戶，或避免該個人帳戶
        淪為供他人犯罪之工具。被告范綱明既為有工作經驗之
        成年人，對於系爭帳戶之提款卡及密碼等資料之重要性
        ，應知之甚稔，然其卻如其所辯稱於99年12月10日搬家
        時發現前揭安泰銀行帳戶之存摺及提款卡等物遺失後，
        因沒有在使用該帳戶即未為報警或掛失之必要處置，完
        全放任未加處理，而毫不擔心一旦遭人冒用或將導致有
        法律責任之訴追，實難以想像，亦顯悖於一般人對於帳
        戶管理之常情。
    ２、復自實施詐騙之人角度而言，施詐者亦當知社會上一般
        正常之人如其帳戶存摺、提款卡遭竊或遺失，為防止竊
        得或拾得其存摺、提款卡之人盜領其存款或作為不法使
        用，必於發現後立即報警或向金融機構辦理掛失止付，
        如仍以此帳戶作為其犯罪工具，在向他人詐騙得手後，
        極可能因帳戶所有人掛失止付而無法提領不法所得，則
        從事此等財產犯罪之不法人士，若非已與帳戶所有人約
        妥不得報警或掛失，以確保渠等能自由使用該帳戶提款
        、轉帳，實不可能貿然利用該帳戶從事財產犯罪。又觀
        諸卷附泰銀行存款當期交易明細表內容，該被告范綱明
        名義之上揭帳戶經前開不詳詐騙集團成員供作詐騙匯款
        之帳戶，詐騙所得之款項於被害人等匯款後旋在當日遭
        提領一空，而提款卡密碼遭破解機率微乎其微，且於同
        一次提領中，使用人所輸入正確密碼之次數僅以3 次為
        限，否則該提款卡即被鎖卡沒入自動櫃員機而無法使用
        ，因此單純拾得或竊得持有提款卡之人，如欲隨機輸入
        正確號碼而成功提領款項之機率，實屬低微，足證前開
        不詳詐騙集團確係經由被告范綱明處取得並得知前揭安
        泰商業銀行帳戶之提款卡及密碼無疑。被告范綱明上揭
        所辯各節，無非係臨訟意圖卸責之詞，不足採信。
    ３、再按刑法上之故意，分直接故意（確定故意）與間接故
        意（不確定故意），「行為人對於構成犯罪之事實，明
        知並有意使其發生者」為直接故意；又「行為人對於構
        成犯罪之事實，預見其發生而其發生並不違背其本意者
        」為間接故意。而郵政儲金或銀行帳戶可供款項之存匯
        、提領，一般人均可輕易申請開設，並無任何資格條件
        之限制，倘有使用金融存款帳戶之正當用途，自以使用
        本人或可信賴之親友申請之帳戶，最為便利安全，始可
        避免帳戶名義人反悔或心存歹念，利用通知掛失止付、
        變更存戶印鑑圖章或換摺之方式，將帳戶內之款項領走
        一空，反致使用帳戶人蒙受損失，苟非為犯罪等不法目
        的或為掩飾自己真實身分，並藉以逃避查緝，依常情並
        無捨棄自己申設帳戶而迂迴以花費金錢或其他方法向無
        相當信賴關係之陌生人取得帳戶使用之理；且近年來以
        詐欺取財之犯罪類型層出不窮，該等犯罪，多數均係利
        用他人帳戶作為詐欺所得財物之出入帳戶，業經媒體廣
        為披載，是依一般人通常之知識、智能及經驗，均已詳
        知向陌生人購買、承租或其他方法取得帳戶者，多係欲
        藉該帳戶取得不法犯罪所得，且隱匿帳戶內資金之實際
        取得人之身分，以逃避追查。據此，被告范綱明本於不
        明之緣由，任意交付金融帳戶提款卡及密碼予他人，該
        人既有使用金融帳戶之需，竟不思自行申辦，反大費周
        章收集他人金融帳戶之提款卡及密碼等物使用，顯與一
        般交易常態相違，則其用途實屬可疑，足證被告范綱明
        應可預見金融帳戶提供他人使用將幫助他人實施詐欺犯
        罪，竟仍將前揭安泰銀行帳戶之提款卡及密碼等物交付
        予來路不明之人，是縱無證據證明被告范綱明明知該人
        之犯罪態樣係以該等金融帳戶供詐欺取財犯罪之用，惟
        其顯具縱有人以該等金融帳戶實施詐欺取財犯罪亦不違
        背其本意之幫助意思自明。
（十二）綜上所述，本案事證明確，被告犯行洵堪認定，應依法
        論罪科刑。
三、論罪及科刑：
    核被告范綱明交付前述帳戶之存摺、提款卡及密碼等物供人
    不法使用，顯係基於幫助他人詐欺取財之不確定犯意，且其
    所為提供帳戶存摺、提款卡及密碼等物之行為亦屬刑法詐欺
    取財罪構成要件以外之行為，其既以幫助他人犯罪之意思而
    參與犯罪構成要件以外之行為，核其所為，係犯刑法第30條
    第1 項前段、第339 條第1 項之詐欺取財罪之幫助犯，爰依
    刑法第30條第2 項減輕其刑。被告以一次交付上開帳戶之存
    摺、提款卡及密碼等物之行為，幫助詐騙集團成員先後詐騙
    被害人柯智仁、謝立群、黃立民、許曉如、陳建宏、李文旭
    、李誠範及馮傑翊等人為8 次詐欺取財既遂行為，乃以一行
    為觸犯數個罪名，為想像競合犯，應依刑法第55條前段之規
    定論以1 個幫助詐欺取財罪。爰審酌被告任意交付帳戶存摺
    、提款卡及密碼等資料予詐騙集團，充作轉向詐欺集團詐騙
    取財之工具，非但徒增被害人等尋求救濟之困難，亦使詐騙
    集團得以順遂詐欺取財犯行，並其智識程度、生活狀況、犯
    罪手段、情節、目的、犯後否認犯行之態度、被害人等所受
    損失等一切情狀，逕以簡易判決處如主文所示之刑，並諭知
    如易科罰金之折算標準，以資懲儆。
四、依刑事訴訟法第449 條第1 項前段、第454 條第1 項，刑法
    第339 條第1 項、第30條第1 項前段、第2 項、第55條前段
    、第41條第1 項前段，刑法施行法第1 條之1 第1 項、 第2
    項前段，逕以簡易判決處如主文所示之刑。
五、如不服本判決，得自收受送達之日起10日內，向本院提起上
    訴。
中    華    民    國   100    年    10    月    6     日
                  新竹簡易庭      法  官      王銘勇
以上正本證明與原本無異。
中    華    民    國   100    年    10    月    6     日
                                  書記官      許弘杰
附錄本案論罪科刑法條：
刑法第339 條第1 項：
意圖為自己或第三人不法之所有，以詐術使人將本人或第三人之
物交付者，處五年以下有期徒刑、拘役或科或併科一千元以下罰
金。
附表：
┌──┬───┬────┬──────────┬───────┐
│編號│被害人│遭騙時間│詐騙手段            │金額（新臺幣）│
│    │      │        │                    │              │
├──┼───┼────┼──────────┼───────┤
│ 1  │柯智仁│99年12月│在露天拍賣網站刊登拍│1 萬8,000元   │
│    │      │29日17時│賣Mac mini電腦訊息，│              │
│    │      │27分許  │致柯智仁陷於錯誤，下│              │
│    │      │        │標購買後，轉帳匯款至│              │
│    │      │        │被告上開安泰銀行帳戶│              │
│    │      │        │內。                │              │
├──┼───┼────┼──────────┼───────┤
│ 2  │謝立│99年12月│在雅虎奇摩拍賣網站刊│8,000元       │
│    │      │29日20時│登拍賣手機訊息，致謝│              │
│    │      │13分許  │立群陷於錯誤，以線上│              │
│    │      │        │ATM 轉帳至被告上揭安│              │
│    │      │        │泰銀行帳戶內。      │              │
├──┼───┼────┼──────────┼───────┤
│ 3  │黃立民│99年12月│在露天拍賣網站刊登拍│7,000元       │
│    │      │29日22時│賣HTC-A8181 手機訊息│              │
│    │      │41分許  │，致陷於錯誤，下標訂│              │
│    │      │        │購後，以網路銀行匯款│              │
│    │      │        │至被告上開安泰銀行帳│              │
│    │      │        │戶內。              │              │
├──┼───┼────┼──────────┼───────┤
│ 4  │李文旭│99年12月│在露天拍賣網站刊登拍│1萬元         │
│    │      │29日22時│賣IPhone 3GS手機訊息│              │
│    │      │55分許  │，致李文旭陷於錯誤，│              │
│    │      │        │下標訂購後，轉帳匯款│              │
│    │      │        │至被告上開安泰銀行帳│              │
│    │      │        │戶內。              │              │
├──┼───┼────┼──────────┼───────┤
│ 5  │許曉如│99年12月│在雅虎奇摩拍賣網站刊│1 萬4,000 元  │
│    │      │29日23時│登拍賣IPhone4 手機訊│              │
│    │      │8分許   │息，致許曉如陷於錯誤│              │
│    │      │        │，下標訂購後，轉帳匯│              │
│    │      │        │款至被告上開安泰銀行│              │
│    │      │        │帳戶內。            │              │
├──┼───┼────┼──────────┼───────┤
│ 6  │陳建宏│99年12月│在露天拍賣網站刊登拍│1 萬2,800元   │
│    │      │29日23時│賣HTC Desire手機訊息│              │
│    │      │26分許  │，致陳建宏陷於錯誤，│              │
│    │      │        │下標訂購後，以網路銀│              │
│    │      │        │行匯款至被告上開安泰│              │
│    │      │        │銀行帳戶內。        │              │
├──┼───┼────┼──────────┼───────┤
│ 7  │馮傑翊│99年12月│在露天拍賣網站刊登拍│6,000元       │
│    │      │30日0時4│賣SONY PS3訊息，致馮│              │
│    │      │分許    │傑翊陷於錯誤，下標購│              │
│    │      │        │買後，轉帳匯款至被告│              │
│    │      │        │上開安泰銀行帳戶內。│              │
├──┼───┼────┼──────────┼───────┤
│ 8  │李誠範│99年12月│在露天拍賣網站刊登拍│5,500元       │
│    │      │30日1時9│賣筆記型電腦訊息，致│              │
│    │      │分許    │李誠範陷於錯誤，下標│              │
│    │      │        │購買後，轉帳匯款至被│              │
│    │      │        │告上開安泰銀行帳戶內│              │
│    │      │        │。                  │              │
└──┴───┴────┴──────────┴───────┘